最高法院民事判決　　　　　　九十四年度台上字第一七七五號
　　上　訴　人　壬○○
　　　　　　　　　　　　號
　　　　　　　　甲○○
　　共　　　同
　　訴訟代理人　李文傑律師
　　　　　　　　林建鼎律師
　　被 上訴 人　己○○
　　　　　　　　庚○○
　　　　　　　　辛○○
　　　　　　　　乙○○
　　　　　　　　　　　　樓
　　　　　　　　戊○○
　　　　　　　　　　　　號
　　　　　　　　丙○○
　　　　　　　　丁○○
　　　　　　　　　　　　弄4號.
　　共　　　同
　　訴訟代理人　鄭勝助律師
上列當事人間請求損害賠償事件，上訴人對於中華民國九十四年
五月三十一日台灣高等法院第二審更審判決（九十三年度重上更
(一)字第七五號），提起上訴，本院判決如下：
    主  文
原判決廢棄，發回台灣高等法院。
    理  由
本件上訴人主張：伊為坐落新竹市○○段二九五、二九五之一、
二九五之二、二九五之三、二九五之四及二九五之五地號土地（
下稱系爭土地）之共有人，應有部分各二分之一，被上訴人係相
鄰同段三一四、三一五及三一七地號土地之共有人，伊向前手買
受系爭土地後，為興建房屋出售，於民國八十四年三月二十三日
取得新竹市工務局八四工建字第一四九號建造執照，並在系爭土
地上圍籬。惟被上訴人己○○於八十四年一月間就系爭土地聲請
假處分，以阻止伊建屋。嗣被上訴人就系爭土地所提起之通行權
訴訟，經最高法院判決被上訴人敗訴確定，被上訴人明知其等所
有土地並非袋地，不得主張通行伊所有之土地，為達阻撓伊建屋
之目的，竟故意或過失，為假處分之聲請及提起通行權訴訟，致
伊不能順利建屋銷售，而受有包括房屋銷售價格減損新台幣（下
同）一千一百二十五萬九千六百五十六元、增值稅款溢支二十六
萬零七百九十五元、土地價款利息支出四百六十三萬零三百二十
元及工程款利息支出一百十二萬四千六百四十一元，總計一千七
百二十七萬五千四百十二元之損害等情，爰依侵權行為及民事訴
訟法第五百三十三條前段準用第五百三十一條之規定，求為命被
上訴人連帶給付一千七百二十七萬五千四百十二元並加計法定遲
延利息之判決。
被上訴人則以：被上訴人己○○聲請假處分及伊提起通行權訴訟
，係基於憲法所保障之訴訟權，為正當權利之行使，並無故意或
過失侵害上訴人權利或利益，亦不具何違法性，自不負侵權行為
責任。況上訴人並未舉證證明伊有故意或過失侵害。有關假處分
之撤銷，係本案通行權訴訟受敗訴判決確定後，由伊主動聲請撤
銷，乃本於情事變更之原因，不符民事訴訟法第五百三十三條前
段準用第五百三十一條所規定之情形。且己○○以外之其餘被上
訴人並非假處分事件之當事人，即非加害人，上訴人僅以臆測之
詞，指摘伊間串謀，實無理由等語，資為抗辯。
原審維持第一審所為上訴人敗訴之判決，駁回其上訴，無非以：
上訴人為系爭土地之共有人，其應有部分各二分之一，而被上訴
人係相鄰之同所三一四、三一五及三一七地號土地之共有人，上
訴人向前手買受系爭土地後，為興建房屋出售，已於八十四年三
月二十三日取得新竹市政府工務局所發之建造執照，並在系爭土
地上圍籬，被上訴人己○○就系爭土地向臺灣新竹地方法院（下
稱新竹地院）聲請假處分，於八十四年三月十七日獲裁定准許，
嗣上訴人提起抗告，經臺灣高等法院將擔保金額提高至二百四十
萬元，被上訴人並於八十四年一月二十七日向新竹地院提起通行
權訴訟，請求判命上訴人不得在通路上營建或為其他妨礙被上訴
人通行系爭土地，經最高法院判決被上訴人敗訴確定，被上訴人
己○○於八十九年十二月四日聲請撤銷假處分等情，為兩造所不
爭執，並有新竹地院八十四年度訴字第一三九號歷審民事判決、
新竹市政府工務局建造執照、新竹地院八十四年度裁全字第九二
號民事裁定等件可稽，且經調閱新竹地院八十四年度裁全字第九
二號民事保全程序事件卷宗及八十四年度訴字第一三九號通行權
事件歷審全卷查明無訛，自堪信為真實。查系爭建物係由訴外人
生福建設股份有限公司（下稱生福建設公司）所出資、起造，生
福建設公司為建物之起造人，完工後由生福建設公司為保存登記
，並以生福建設公司名義出售，有單位成本分析表、直接原料明
細表，中華經建鑑定中心報告書所附買賣契約書可稽。上訴人壬
○○與生福建設公司之人格各別，不得因上訴人壬○○係生福建
設公司之法定代理人，即認其係起造人。上訴人既非建物之出資
人，亦未以其名義出售房屋，且上訴人並不爭執系爭建物迄今未
取得使用執照，亦未賣出，即不可能實際發生房屋銷售損失或獲
利，亦即不可能受有房屋銷售價格減損及房屋工程款利息支出之
損害。又被上訴人己○○所聲請之假處分係有關通行權之假處分
，並未限制上訴人移轉系爭土地所有權，縱使在假處分期間，上
訴人仍可移轉土地所有權，則其因未移轉土地所有權而增加土地
增值稅及土地價款利息之支出，與假處分即無相當因果關係，故
上訴人亦不能請求被上訴人己○○給付土地增值稅之溢支二十六
萬零七百九十五元及土地價款利息支出四百六十三萬零三百二十
元。又被上訴人庚○○、辛○○、乙○○、戊○○、丙○○、丁
○○（簡稱被上訴人庚○○等六人）並未聲請假處分，有新竹地
院八十四年度裁全字第九二號卷宗可證，自無民事訴訟法第五百
三十三條、第五百三十一條、第五百三十條第三項規定之適用。
又上訴人所共有之系爭土地之一部，早年已被戶政機關編定為新
竹市○○路○段一二七０巷，該巷道可對外通行至延平路，而上
訴人向其前手購買系爭土地後，因擬建屋出售，遂將系爭土地包
括原作巷道之部分，圍籬禁止通行，被上訴人己○○為此向新竹
市政府陳情，經新竹市建築爭議事件評審委員會協調後，該委員
會認為無法認定前開一二七０巷道為既成巷道，被上訴人己○○
無法阻止上訴人申請核發建造執照，而建議被上訴人己○○逕向
司法機關起訴請求等情，有新竹市政府工務局函、開會通知單、
新竹市政府八三府工建字第九五七０六號函及會議紀錄、現場照
片及門牌證明書可稽，被上訴人庚○○等六人提起本案之通行權
訴訟，用以排除上訴人妨礙彼等通行系爭土地，即非全然無因。
被上訴人庚○○等六人主觀上認為彼等應有通行之權利，而訴訟
權又係憲法第十六條保障之基本權，被上訴人庚○○等六人縱受
敗訴判決，亦難認其有何故意或過失。被上訴人庚○○等六人單
純提起通行權訴訟之行為，既不成立侵權行為，上訴人亦未證明
被上訴人庚○○等六人對假處分執行有何造意、幫助或共同犯意
聯絡行為，自不成立共同侵權行為。綜上所述，上訴人依民事訴
訟法第五百三十三條前段準用第五百三十一條及侵權行為之規定
，請求被上訴人連帶給付一千七百二十七萬五千四百十二元本息
，即屬無據，不應准許等詞，為其判斷之基礎。
查上訴人於第一審起訴請求被上訴人連帶給付上揭金額之法律關
係，除依民事訴訟法第五百三十三條前段準用第五百三十一條之
規定外，尚本於侵權行為損害賠償請求權為其論據，（見第一審
卷第五至七頁）。原審竟祇論列被上訴人庚○○等六人不成立侵
權行為，就被上訴人己○○何以未有侵權行為，原判決未於理由
項下說明其取捨意見，已有判決不備理由之違法。且依通常情形
及依已定之計畫、設備或其他特別情事，可得預期之利益，視為
所失利益，亦為民法第二百十六條第二項所明定。查上訴人於原
審一再主張，其購買系爭土地係為建屋出售牟利，且因此委請中
華經建鑑定中心公司鑑定，確有交易性貶值及房屋跌價之現實損
失，則不論建物起造人及出賣人為何，系爭土地既屬上訴人所有
，其仍得自房屋如期完工可得預期出售之利益及土地提早出售減
少土地增值稅之溢支獲得利益云云（見原審卷第六一至六四頁、
第一五九至一六０頁、第二００至二０三頁）。乃原審竟以上訴
人未實際出售系爭房屋及土地，認上訴人不可能有該部分之損害
，而為不利於上訴人之判決，亦嫌速斷。上訴論旨，指摘原判決
為不當，求予廢棄，非無理由。
據上論結，本件上訴為有理由。依民事訴訟法第四百七十七條第
一項、第四百七十八條第二項，判決如主文。
中　　華　　民　　國　九十四　年　　九　　月  二十九  日
                      最高法院民事第三庭
                          審判長法官  朱　錦　娟
                                法官  顏　南　全
                                法官  許　澍　林
                                法官  袁　靜　文
                                法官  簡　清　忠
      本件正本證明與原本無異
                                      書  記  官
中　　華　　民　　國　九十四　年　　十　　月　 十二　 日
                                                 ｍ
